【裁判字號】    99,易,3135
【裁判日期】    991215
【裁判案由】    過失致死
【裁判全文】
臺灣板橋地方法院刑事判決              99年度易字第3135號
公  訴  人  臺灣板橋地方法院檢察署檢察官
被      告  李淑貞
上列被告因過失致死案件，經檢察官提起公訴（99年度偵字第22
511 號），被告於本院準備程序進行中就被訴事實為有罪之陳述
，經本院告知簡式審判程序意旨，並聽取公訴人、被告之意見後
，本院裁定依簡式審判程序審理，判決如下：
    主  文
李淑貞因過失致人於死，處有期徒刑貳月，如易科罰金，以新臺
幣壹仟元折算壹日。緩刑貳年。
    事  實
一、李淑貞與廖○棋係母子。李淑貞因係中度精神障礙，致其辨
    識行為違法或依其辨識而行為之能力顯著減低，其於民國99
    年4 月24日晚上5 時許，在其位於臺北縣三峽鎮○○路422
    號3 樓之住處，因廖○棋不聽從指示服用藥物並將之推開，
    李淑貞為使廖○棋服用藥物，雖明知餵食服用藥物時，以手
    控制廖○棋頭、頸部以利餵食藥物，力道應節制，以避免傷
    害他人之身體或危及他人之生命，且依當時情節並無不能注
    意之情事，竟疏未注意採取較為緩和之方式，卻將廖○棋壓
    制在地，以右手扼住廖○棋之頸部，左手持藥物餵食廖○棋
    ，因其右手力道過大，致廖○棋因外力扼壓頸部窒息，引起
    呼吸衰竭而死亡，李淑貞未查，仍逕自離去處理家務。嗣李
    淑貞見廖○棋躺臥在原地有異，遂撥打電話聯絡其夫廖貴龍
    ，待廖貴龍返回住處見狀，立即送請財團法人恩主公醫院急
    救，然仍急救無效死亡。
二、案經臺北縣政府警察局三峽分局報請臺灣板橋地方法院檢察
    署檢察官偵查起訴。
    理  由
一、按除被告所犯為死刑、無期徒刑、最輕本刑為三年以上有期
    徒刑之罪或高等法院管轄第一審案件者外，於第一次審判期
    日前之準備程序進行中，被告先就被訴事實為有罪之陳述時
    ，審判長得告知被告簡式審判程序之旨，並聽取當事人、代
    理人、辯護人及輔佐人之意見後，裁定進行簡式審判程序，
    刑事訴訟法第273 條之1 第1 項定有明文。經核本件被告李
    淑貞所犯係死刑、無期徒刑、最輕本刑為三年以上有期徒刑
    以外之罪，其於準備程序中就被訴之事實為有罪陳述，經
    法官告知簡式審判程序之旨，並聽取公訴人、被告之意見後
    ，本院爰依首揭規定，合議裁定由受命法官獨任進行簡式審
    判程序，合先敘明。
二、上開犯罪事實，業據被告李淑貞於警詢、偵查、本院準備程
    序及審理中均坦認不諱（見99年度相字第560 號偵查卷宗第
    25至26、65至66頁及本院卷第11背面、14頁），並有證人廖
    貴龍、廖桂寬於警詢及偵查中證述明確（見99年度相字第56
    0 號偵查卷宗第3 至4 、35至39 、135 至137 、158 至159
    頁及99年度偵字第22511 號偵查卷宗第6 至7 頁），另有財
    團法人恩主公醫院診斷證明書、現場圖、臺灣板橋地方法院
    檢察署勘驗筆錄、檢驗報告、相驗屍體證明書、法務部法醫
    研究所（99）醫剖字第0991101416號解剖報告書、法務部法
    醫研究所（99）醫鑑字第0991101519號鑑定報告書、相驗照
    片26張、解剖照片59張、臺北縣政府警察局三峽分局99年5
    月24日北縣警鑑字第0990080437號現場勘查報告暨現場照片
    50張及中華民國身心障礙手冊影本等資料在卷可參（見99年
    度相字第560 號偵查卷宗第5 至6 、8 至23、27至30、49至
    59、62、69至134 、145 至155 頁），足認被告李淑貞自白
    與事實相符，本件事證明確，犯行洵堪認定。
三、核被告李淑貞所為，係犯刑法第276 條第1 項之過失致人於
    死罪。又按行為時因精神障礙或其他心智缺陷，致其辨識行
    為違法或依其辨識而行為之能力，顯著減低者，得減輕其刑
    ，刑法第19條第2 項定有明文。查被告李淑貞領有中度智障
    之中華民國身心障礙手冊，此有中華民國身心障礙手冊影本
    在卷可稽（見99年度相字第560 號偵查卷宗第62頁），而依
    行政院衛生署於91年2 月7 日行政院衛生署衛署照字第0910
    014811號發布之「身心障礙者鑑定表」明定，中度智能障礙
    者係指其經智商鑑定結果，智商界於該智力測驗的平均值以
    下3 個標準差至4 個標準差之間，或成年後心理年齡介於6
    歲以至未滿9 歲之間之中度智能不足者，且被告於本院準備
    程序及審理中應答語言表達、肢體動作有明顯易見之遲緩現
    象，堪認被告行為時，因前述精神障礙，已致其辨識行為違
    法或依其辨識而行為之能力，顯著減低，爰依同法第19條第
    2 項之規定，減輕其刑。爰審酌被告素行良好、過失程度、
    致被害人廖○棋死亡，自身亦痛失愛子，被告犯罪後坦承犯
    行等一切情狀，量處如主文所示之刑，並諭知易科罰金之折
    算標準。末查被告前未曾因故意犯罪受有期徒刑以上刑之宣
    告，有臺灣高等法院被告前案紀錄表1 份在卷供參，其因一
    時失慮而罹刑典，信其歷此偵、審訴訟程序及刑之宣告教訓
    ，當知所警惕，無再犯之虞，本院因認對於其所宣告之刑，
    以暫不執行為適當，爰依刑法第74條第1 項第1 款規定，併
    予宣告緩刑2 年，以啟自新。
據上論斷，應依刑事訴訟法第273 條之1 、第299 條第1 項前段
，刑法第276 條第1 項、第19條第2 項、第74條第1 項第1 款、
，刑法施行法第1 條之1 第1 項、第2 項前段，判決如主文。
本案經檢察官簡志祥到庭執行職務。
中    華    民    國    99    年    12    月    15    日
                    刑事第三庭    法  官  連雅婷
以上正本證明與原本無異
如不服本判決應於送達後10日內向本院提出上訴狀
                                書記官  郭晉良
中    華    民    國    99    年    12    月    15    日
附錄本案論罪科刑法條全文：
中華民國刑法第276條（過失致死罪）
因過失致人於死者，處 2 年以下有期徒刑、拘役或 2 千元以下
罰金。
從事業務之人，因業務上之過失犯前項之罪者，處 5 年以下有
期徒刑或拘役，得併科 3 千元以下罰金。

司法院資訊處製作；財團法人民間司法改革基金會備份。
